臺灣高等法院刑事判決　　　　　　　　94年度上易字第1054號
上　訴　人　臺灣士林地方法院檢察署檢察官
上　訴　人
即　被　告　丙○○
上列上訴人因被告侵占案件，不服臺灣士林地方法院94年度易字
第121號，中華民國九十四年五月十八日第一審判決（起訴案號
：臺灣士林地方法院檢察署九十三年度偵緝字第三三號）提起上
訴，本院判決如下：
    主  文
上訴駁回。
    事實及理由
一、本案非屬死刑、無期徒刑或最輕本刑為三年以上有期徒刑之
    罪，被告丙○○於本院審理時就被訴事實為有罪之陳述，本
    院經聽取當事人之意見後，裁定行簡式審判程序。次按，被
    告以外之人於審判外之言詞或書面陳述，除法律有規定者外
    ，不得作為證據，刑事訴訟法第一百五十九條第一項固定有
    明文。惟依同法第二百七十三條之二之規定，簡式審判程序
    之證據調查，不受第一百五十九條第一項規定之限制。查告
    訴人乙○○、甲○○、林子羽（原名林君璧）於警詢中之指
    述、證人即東海岸餐廳負責人陳玉麟及東海岸餐廳會計廖素
    卿於檢察官訊問時之證述，雖均係被告以外之人於審判外之
    陳述，然於簡式審判程序中均得作為證據，合先敘明。
二、本案經本院審理結果，認第一審以被告丙○○犯刑法第三百
    三十五條第一項之侵占罪，判處有期徒刑陸月，如易科罰金
    以佰元折算壹日，認事用法及量刑均無不當，應予維持，
    並引用第一審判決書記載之事實、證據及理由（如附件）。
三、檢察官循告訴人乙○○等三人之請求上訴，略以：被告自始
    即係以開店投資為由，向乙○○、甲○○、林子羽三人詐騙
    二百萬元之投資款項；且餐廳發生火災後，乙○○、甲○○
    、林子羽三人理應獲得六十萬元之火災理賠金，然被告事後
    卻又偽造一些不實之收據憑證，用以規避其詐騙之犯行，是
    被告所為應涉犯詐欺及偽造文書等罪，而非原審判決所認定
    之侵占罪云云。被告亦上訴稱：被告已認罪悔悟，犯後態度
    良好，且有幼子及呈植物人狀態之老婦待被告養育照護；本
    案爭執之金額不高，原審法院判處被告有期徒刑六月，尚嫌
    過重等語。
四、本院查，本案犯罪事實，業據被告丙○○於原審及本院訊問
    時坦白承認（見原審卷地三十頁，本院卷第五十、五一頁）
    ，核與乙○○、甲○○、林子羽三人於警詢中之指訴大致相
    符（見偵卷第三六至四一頁），並經陳玉麟、廖素卿證述屬
    實（見偵卷第五三、五四頁），復有合夥契約書、股權讓渡
    證明書、國華產物保險股份有限公司商業火災保險單、臺灣
    產物保險股份有限公司九十三年一月五日（九十三）台產火
    部字第1號函及函附之轉帳傳票、賠款收據、商業火災保險
    單各一份在卷可稽（見偵卷第十九至二一、二六、二七頁，
    偵續卷第六三頁，偵緝卷第四七至五三頁），足認被告前揭
    自白與事實相符。本件事證明確，被告侵占犯行可以認定。
五、告訴人雖指被告向告訴人誆稱開店投資於先，事後又偽造不
    實之收據憑證，用以規避其詐騙之犯行，進而認為被告所為
    應涉犯詐欺及偽造文書等罪等語。
（一）惟按，刑法第三百三十九條第一項詐欺罪，以意圖為自己
      或第三人不法之所有，以詐術使人將本人或第三人之物交
      付為要件；若行為人無不法所有之意圖，且所用方法，不
      能認為詐術，亦不致使人陷於錯誤，則不得遽以該罪相繩
      。
（二）經查，被告與陳玉麟、廖素卿等人共同出資於臺北縣三峽
      鎮○○路一號開設餐廳，並邀請因醫病關係而結識之告訴
      人乙○○出資一百萬元，其後再透過乙○○之邀請，乙○○之姐妹甲○○、林子羽再分別出資五十萬元認購其所持
      有之餐廳股份（出資）等事實，除為被告所是認外，亦經
      乙○○、甲○○、林子羽於警詢時陳述明確（見偵第三六
      、三八四十頁），並有被告所簽具之股權讓渡證明書為證
      （見偵第二六、二七頁）。亦即告訴人三人所提出之二百
      萬元，係為投資陳玉麟及被告等人所開設之前揭餐廳。該
      餐廳確實有開設營業，告訴人甲○○、林子羽等人於投資
      前不止一次親自至餐廳現場查看，發覺生意不惡，亦為告
      訴人等所是認（見偵續卷第三七頁）。則告訴人是否施行
      詐術，實有疑問。至於告訴人據相關之餐廳登記資料、契
      約書等，認為被告所述部分事實，如餐廳係合夥或獨資？
      餐廳之出資額若干？股東若干？是否係隱名合夥等，縱與
      事實有若干出入，應僅係被告未為詳細之說明，或告訴人
      未進一步深究使然，難認被告係施用詐術。
（三）次查，被告確實於「東海岸餐廳」擔任廚房總管及外場總
      管，並擁有四百五十萬元股權（其中二百五十萬元係現金
      股，二百萬元係技術乾股）之事實，此除經陳玉麟及廖素
      卿證述明確外（見偵卷第五二、五三頁），並有被告及該
      二人所共同簽署之合夥契約書為證（見偵卷第十九至二一
      頁）。告訴人乙○○於檢察官訊問時且供陳：開始投資後
      之前半年每月都有分得紅利，前三、四個月每月他（指被
      告）會給我四萬多元的紅利，後來也有給我二萬多元的紅
      利；我姊妹（指甲○○、林子羽）開始投資後，也曾好幾
      個月得到每月二、三萬元的紅利，被告並曾將公司報表及
      營利狀況交給我看過等語（見偵卷第五五頁）；林子羽、
      甲○○亦於檢察官訊問時稱：曾有收取過紅利等語（見偵
      續卷第三三、三五頁），足見被告不僅開設餐廳，且曾將
      公司報表及相關營利狀況使告訴人等知悉，並在乙○○投
      資一百萬元之前半年給付紅利；嗣甲○○、林子羽各投資
      五十萬元後，被告亦曾給付渠等紅利。被告等人開設之餐
      廳雖於八十五年間失火，其後且未再支付紅利。然因火災
      致餐廳停業虧損，造成不能繼續支付紅利，實不能歸責於
      被告，自難據此推認被告有施行詐術使告訴人陷於錯誤之
      不法意圖。
六、告訴人雖一再指陳未曾收受有關火災理賠金的任何款項，並
    稱被告所提出由其所簽收之五萬二千元單據，係不實之收據
    憑證云云。惟被告侵占罪之事證明確，已如前述，縱認被告
    所提出由乙○○所簽收之單據為不實收據，亦不足以影響前
    述被告構成侵占犯行結果之認定；且被告已於本院審理時，
    同意賠償告訴人三人六十萬元，雙方達成訴訟上和解，有和
    解筆錄可按。再者，侵占罪係即成犯，於侵占行為完成時犯
    罪即已成立，告訴人所指之不實收據，縱無不實，亦係被告
    成立侵占罪成立後，始於檢察官訊問時提出（見九十二年偵
    字第五九九號卷第六十頁），此部分事實既未經檢察官起訴
    ，且與起訴書無實質上一罪或裁判上一罪之關係，本院自不
    得逕行審判。檢察官起訴意旨認為被告係侵占保險金，原審
    法院亦為相同之認定；檢察官上訴意旨卻改稱被告係犯詐欺
    、偽造文書罪，自難認為有理由。
七、綜上所述，被告犯本案侵占罪之事證明確，原審法院據以論
    罪科刑，認事用法，均無違誤，量刑亦稱妥適，並無違法或
    顯然不當情形。檢察官以前揭情詞上訴，指摘原審判決不當
    ，為無理由，應予駁回；被告上訴指摘原審判決過重，亦無
    理由，亦應駁回。
據上論斷，應依刑事訴訟法第三百六十八條、第三百七十三條、
第二百七十三條之一，判決如主文。
本案經檢察官侯千姬到庭執行職務。
中　　華　　民　　國　　94　　年　　9 　　月　　20　　日
                  刑事第十七庭審判長法  官　鄭文肅
                                    法  官　蘇隆惠
                                    法  官　林瑞斌
以上正本證明與原本無異。
不得上訴。
                                    書記官　陳思云
中　　華　　民　　國　　94　　年　　9 　　月　　21　　日
附錄：本案論罪科刑法條全文
刑法第三百三十五條第一項
意圖為自己或第三人不法之所有，而侵占自己持有他人之物者，
處五年以下有期徒刑、拘役或科或併科一千元以下罰金。
附件：
臺灣士林地方法院刑事判決　　　　　　　 94年度易字第121號
公  訴  人  臺灣士林地方法院檢察署檢察官
被      告  丙○○  男  46歲（民國○○年○月○○日生）
                    住臺北縣淡水鎮○○路183之1號3樓
                    居臺北縣淡水鎮○○○路○段97號
                    身分證統一編號：Ｚ000000000號
選任辯護人　張景源律師
上列被告因侵占案件，經檢察官提起公訴（93年度偵緝字第33號
），被告為有罪之陳述，本院合議庭裁定改行簡式審判程序，並
判決如下：
    主  文
丙○○意圖為自己不法之所有，而侵占自己持有他人之物，處有
期徒刑陸月，如易科罰金以參佰元折算壹日。
    事  實
一、丙○○於民國79年間，與陳玉麟、廖素卿等人共同出資新臺
    幣（下同）4,500 萬元在臺北縣三峽鎮○○路108 號開設「
    東海岸餐廳」，並約定由陳玉麟出名登記為「東海岸餐廳」
    獨資商號之負責人，其餘出賣者為隱名股東，丙○○擁有該
    餐廳450 萬元之股份（其中200 萬元為技術股份），並在餐
    廳擔任廚房領班兼外場總經理一職。因該餐廳經營良好，84
    年間擬於臺北縣三峽鎮○○路1 號開設「東海岸餐廳」分店
    ，丙○○遂邀請因醫病關係而結識任職醫師之乙○○出資10
    0 萬元，嗣再透過乙○○邀請乙○○之姐妹甲○○、林君璧
    分別各出資50萬元認購其所持有之餐廳股份（俗稱插暗股）
    ，雙方並於84年4 月1 日簽下股權讓渡證明書。詎85年11月
    9 日及同年12月19日，餐廳因連續二次遭祝融之災，設備付
    之一炬而結束營業。因該餐廳事前已投保火災險，火災發生
    後分別自國華產物保險股份有限公司獲得火災保險理賠金二
    次合計16,187,054元（85年11月9 日之火災保險理賠金為11
    ,921,355 元 ，同年12月19日之火災保險理賠金為4,265,69
    9 元），自臺灣產物保險股份有限公司獲得火災保險理賠金
    8,813,156 元，經股東開會決議，所領取之火災保險理賠金
    扣除餐廳應支付貨款及其他欠款，另預留100 萬元繳納稅金
    外，餘額依股東持股金額比例各領回出資金額之30% 。丙○○依其持股金額領取135 萬元之火災保險理賠金後，理應將
    其中60萬元轉交乙○○、甲○○與林君璧，詎丙○○竟意圖
    為自己不法所有，除僅分別二次各交付3 萬5 千元、1 萬7
    千元，合計5 萬2 千元予乙○○、甲○○及林君璧外，餘款
    54萬8 千元則侵占入己。
二、案經乙○○、甲○○、林君璧訴由臺北市政府警察局大同分
    局報請臺灣士林地方法院檢察署檢察官偵查起訴。
    理  由
一、前述犯罪事實，業據被告丙○○於94年4 月27日本院準備程
    序及審理時供認不諱（見當日準備程序筆錄、審判筆錄），
    核與被害人乙○○、甲○○、林君璧於偵查中指訴被害情節
    大致相符（見92年度偵續字第115 號偵查卷第32至37、46至
    47頁、92年度偵字第599 號偵查卷第36至41頁、93年度偵緝
    字第33號偵查卷第38至40、66至67、75至79、90至94 101至
    102 頁），並經證人陳玉麟即東海岸餐廳負責人、廖素卿即
    東海岸餐廳會計於偵查中證述屬實（見92年度偵字第599 號
    偵查卷第52至55頁、93年度偵緝字第33號偵查卷第75至79、
    89至94頁），復有合夥契約書、股權讓渡證明書、國華產物
    保險股份有限公司商業火災保險單、臺灣產物保險股份有限
    公司93年1 月5 日（93）台產火部字第1 號函及函附之轉帳
    傳票、賠款收據、商業火災保險單各一份在卷可資佐證，足
    徵被告自白與事實相符。本件事證明確，被告犯行堪以認定
    。
二、核被告所為，係犯刑法第335 條第1 項之侵占罪。而刑法第
    41條業已修正為犯最重本刑為五年以下有期徒刑以下之刑之
    罪，而受六個月以下有期徒刑或拘役之宣告，因身體、教育
    、職業、家庭之關係或其他正當事由，執行顯有困難者，得
    以一元以上三元以下折算一日易科罰金，並於90年1 月10日
    公布施行，同年1 月12日生效，是被告犯罪後法律已有變更
    ，依刑法第二條第一項前段之規定，應適用裁判時之新修正
    刑法第四十一條第一項前段諭知易科罰金之折算標準。爰審
    酌被告之犯罪之動機、手段、侵占金額54萬8 千元，及被害
    人要求被告賠償200 萬元，而被告只願賠償30萬元，致民事
    部分未能達成和解，與被告犯後供認犯行，尚知悔悟等一切
    情狀，量處有期徒刑六月，並諭知易科罰金之折算標準。
據上論斷，應依刑事訴訟法第299 條第1 項前段、第273 條之1
第1 項，刑法第335 條第1 項、第2 條第1項 前段、第41條第1
項前段，罰金罰鍰提高標準條例第1 條前段、第2 條，判決如主
文。
本案經檢察官呂永魁到庭執行職務。
中　　華　　民　　國　　94　　年　　5 　　月　　18　　日
                  刑事第四庭法  官  周  明  鴻
以上正本證明與原本無異。
如不服本判決，應於判決送達後10日內，向本院提出上訴狀。
                            書記官  楊  哲  偉
中　　華　　民　　國　　94　　年　　5 　　月　　23　　日
